【裁判字號】    88,親,11
【裁判日期】    890224
【裁判案由】    否認婚生子女
【裁判全文】
臺灣苗栗地方法院民事判決  八十八年度親字第十一號
    原      告  乙○○
    被      告  丙○○
    兼 右一 人
    法定代理人  甲○○  住苗栗.
右當事人間否認婚生子女事件，本院判決如左：
    主      文
確認被告丙○○非原告乙○○之婚生女。
訴訟費用由被告負擔。
    事      實
甲、原告方面：
一、聲明：
    求為判決如主文所示。
二、陳述：
    原告與被告甲○○於民國七十五年十一月十日結婚，但被告甲○○自八十三年間
    即離家出走，原告與被告甲○○雙方即未再同居，惟被告卻於八十六年七月二十
    日生產一女即被告丙○○，故被告丙○○應非自原告受胎所生，原告顯非被告丙○○之生父，為此依法訴請判令如聲明。
三、證據：
    提出戶籍謄本二件、戶口名簿影本一件、出生證明書正本一件為證。
乙、被告方面：
一、聲明：
    同意原告之請求。
二、陳述：
    與原告所述相同。
丙、本院依職權函請財團法人長庚紀念醫院鑑定被告丙○○是否為原告所生之子女。
    理      由
壹、程序部分：
一、按否認子女之訴，由夫起訴者，以妻及子女為共同被告；此民事訴訟法第五百八
    十九條之一第一項段定有明文。本件原告於起訴狀繕本送達被告甲○○後，追加
    丙○○為被告，因本件否認子女之訴之訴訟標的對於被告甲○○、丙○○必須合
    一確定，故原告追加原非當事人之丙○○為被告，合於民事訴訟法第二百五十六
    條第四款之規定，應予准許，合先敘明。
二、按關於認諾及訴訟上自認或不爭執事實之效力之規定，於否認子女之訴不適用之
    ，民事訴訟法第五百九十四條定有明文。本件被告甲○○雖同意原告之請求，然
    因否認子女事件事關公益、血緣，係屬法院應依職權調查之事項，揆諸前揭條文
    之規定，被告甲○○雖同意原告否認被告丙○○為婚生子女推定之請求，並不生
    訴訟法上認諾之效果，本院仍應依職權為調查，亦予敘明。
貳、得心證之理由：
一、經查原告乙○○主張：原告與被告甲○○於七十五年十一月十日結婚，嗣被告甲○○於八十六年七月二十日生產一女即被告丙○○等事實，有原告所提出之戶籍
    謄本一件為證，當屬可信。次查原告主張：原告與被告甲○○自八十三年間起即
    未再同居，被告丙○○並非原告之婚生子女等事實，亦據被告甲○○陳明屬實，
    並經證人陳富全到庭證稱屬實。且經本院依職權函請財團法人長庚紀念醫院鑑定
    被告丙○○是否為原告所生之子女之親子血緣鑑定，經該院以「ＨＬＡ型」、「
    紅血球血型」（下分ＡＢ０型與Ｒｈ型）、「ＤＮＡ型」（下分Ｄ３Ｓ１３５８
    、ＶＷＡ、ＦＧＡ、Ｄ８Ｓ１１７９、Ｄ２１Ｓ１１、Ｄ１８Ｓ５１、Ｄ５Ｓ８
    １８、Ｄ１３Ｓ３１７、Ｄ７Ｓ８２０）等項目鑑定結果，被告丙○○與訴外人
    陳富全之父子關係指數（ＣＰＩ）約為九、九九四、０五五‧八三，父子關係確
    定率則為九九‧九九九九九０％，認為“陳富全係被告丙○○之親生父親“此一
    假設以可以證實，有該院八十八年十一月二十九（八八）長庚院法字第０五六五
    號函附之親子鑑定報告乙份在卷可憑，是訴外人陳富全係被告丙○○之生父，應
    無疑義，亦可排除原告係被告丙○○親生父親之假設，原告主張被告丙○○並非
    被告甲○○自原告受胎所生乙事，亦足認屬實。
二、按民法第一千零六十三條第一項推定之婚生子女，如夫妻之一方能證明妻非自夫
    受胎者，得於知悉子女出生之日起，一年內提起否認之訴，同條第二項定有明文
    。本件被告丙○○雖係於八十六年七月二十日出生，距原告提起本件否認婚生子
    女之訴（八十八年六月九日始向本院具狀起訴），已逾一年之時間，然原告於本
    院八十九年二月十日言詞辯論時，已表示其係於八十八年六月初要與被告甲○○
    辦離婚時，始知悉丙○○之出生，此經本院當庭質之被告甲○○亦陳稱：「我在
    八十三年十月份就離家都沒有回去，直到要辦離婚時，才回去告訴原告，還有一
    個小孩叫丙○○」等語，足認原告於提起本件否認婚生子女之訴時，尚未逾民法
    第一千零六十三條第二項所定之一年期間。又本件被告丙○○係於原告與被告甲○○離婚後之二十四日出生，依民法第一千零六十二條第一項：「從子女出生日
    回溯第一百八十一日起至第三百零二日止為受胎期間。」之規定，被告甲○○受
    胎期間仍在其與原告之婚姻關係存續中，依法雖可推定被告丙○○為原告之婚生
    子女，惟被告丙○○既非被告甲○○自原告受胎所生，則原告於知悉被告丙○○
    出生之日起一年內提起本件訴訟，請求判如主文第一項所示，洵屬有據，應予准
    許。
三、據上論結，本件原告之訴為有理由，依民事訴訟法第八十五條第一項前段、第七
    十八條，判決如主文。
中      華      民      國    八十九    年      二      月    二十四    日
                                  臺灣苗栗地方法院民事庭
~B法      官  許旭聖
右為正本係照原本作成。
如對本判決上訴，須於判決送達後廿日內向本院提出上訴狀。
~B法院書記官  劉元傑
中      華      民      國    八十九    年      二      月    二十五    日


司法院資訊處製作；財團法人民間司法改革基金會備份。
